【裁判字號】    89,上易,1551
【裁判日期】    891020
【裁判案由】    妨害名譽
【裁判全文】
臺灣高等法院高雄分院刑事判決    八十九年度上易字第一五五一號
    上訴人
    即被告  丙○○
右上訴人因妨害名譽案件，不服台灣高雄地方法院八十九年度易字第二八一六號中華
民國八十九年八月十一日第一審判決（起訴案號：台灣高雄地方法院檢察署八十九年
度偵字第一八二七號），提起上訴，本院判決如左：
    主  文
上訴駁回。
    事  實
一、丙○○居住於高雄縣鳳山市○○路四四七巷一０之四號五樓、乙○○居住於高雄
    縣鳳山市○○路四四七巷一二之四號五樓，即在同一公寓相同樓梯間之對面鄰居
    ，平日對門而居卻無睦鄰之誼，經常惡言相向。八十八年間，雙方屢因丙○○在
    其住家門外安裝監視器，監控樓梯間人員進出之問題發生口角，並因而在樓梯間
    互毆，旋互控傷害罪而芥蒂愈深。丙○○竟基於概括之犯意，先於民國八十八年
    十一月十三日上午十時四十分許，在上開五樓樓梯間之不特定多數人得以出入並
    共見共聞之場所，公然以台語「妳這瘋子」、「不要臉」、「你這個死人」、「
    你若沒有頭殼壞掉，就沒有可能沒（無）（台語意即丈夫）」、「每次搬來這
    裏住，就是垃圾，要不然就骯髒鬼」等輕蔑、足以貶損他人名譽及社會地位之語
    句謾罵、侮辱乙○○；又於同年十二月（起訴書誤載為十月）十四日上午八時十
    五分許，在同一樓梯間，再公然以「頭殼壞掉」、「妳就是頭殼壞掉才沒有」
    、「瘋查某（女人）」「瘋不好（即發瘋不癒）」、「破雞歪（指女人生殖器）
    ，要人罵」、「妳為什麼不去死，在路邊為什麼不讓車撞死」等語辱罵乙○○，
    使乙○○之聲譽受損。
二、案經乙○○訴由臺灣高雄地方法院檢察署檢察官偵查起訴。
    理  由
一、訊據上訴人即被告丙○○對於口出「妳這瘋子」、「不要臉」、「你這個死人」
    、「你若沒有頭殼壞掉，就沒有可能沒」、「每次搬來這裏住，就是垃圾，要
    不然就骯髒鬼」、「頭殼壞掉」、「妳就是頭殼壞掉才沒有」、「瘋查某」「
    瘋不好」、「破雞歪，要人罵」、「妳為什麼不去死，在路邊為什麼不讓車撞死
    」等語之事實坦承不諱，惟否認有何公然侮辱犯行，辯稱：伊是在自己屋內與告
    訴人乙○○對罵，並非在樓梯間，且其口出上述言語並非針對乙○○，而是自己
    消氣，乙○○亦出口罵被告，應併被制裁云云。
二、經查右揭事實，業據告訴人乙○○在偵審中指訴綦詳，並有錄音帶一捲及錄音譯
    文影本二份附卷足稽，而依被告口出之上述言語，顯均係針對告訴人所為之謾罵
    語詞，參以二人對門而居，長期相處不睦，又因互控傷害罪，當時仍在涉訟中等
    情狀以觀，被告與告訴人見面後，再因細故發生口角，進而口出惡言，實與常情
    無違；被告於本院辯論期日提出照片二幀，益徵其二戶毗鄰而居，各裝設監視器
    ，相處不睦之情，再被告與告訴人間有樓梯間相隔，如被告係在自家門內辱罵告
    訴人，其音量是否可被清晰錄下，實非無疑；查被告住處係五樓公寓，同棟公寓
    內住有多數居民，住居於該處之人自均可使用該樓梯間前往頂樓走動，該樓梯間
    顯屬不特定人或多數人得以出入之場所，在該處所為之言詞、舉動，自可為多數
    人共見共聞，自與刑法所定「公然」之意義相符，被告在上開場所，口出「妳這
    瘋子」、「不要臉」等語指摘告訴人，足以貶損告訴人之聲譽，自有妨害他人名
    譽之故意甚明，前開所辯，顯係卸責之詞，不足採信，罪證明確，犯行堪以認定
    。至告訴人是否與被告對罵，有無口出侮辱被告之言語，而有觸法之行為，與被
告應否受刑事制裁無關，自難依此解免被告之刑事責任，附此敘明。
三、核被告上揭謾罵之詞，足以貶損他人名譽及社會地位，係犯刑法第三百零九條第
    一項公然侮辱人罪。其先後二次犯行，時間緊接，手段相同，觸犯同一罪名之罪
    ，顯係基於概括犯意反覆為之，應依連續犯之規定以一罪論，並加重其刑。
四、原審依刑法第五十六條、第三百零九條第一項、第四十二條第二項，罰金罰鍰提
    高標準條例第一條前段、第二條，並審酌被告與告訴人對門毗鄰而居，不知敦親
    睦鄰，互諒、互助，共創整潔、健康、和樂之居家生活環境，僅因細故，竟無法
    透過自制、包容、協商等方式，謀求圓滿解決之道，反因而互罵、互毆，致結怨
    日深，增加彼此困擾、怨隙，妨害彼此生活之安寧、幸福，徒然降低生活品質，
    自陷苦痛之深淵，為促使二人反求諸己，彼此自制互諒，等一切情狀，量處罰金
    二千元，並依法諭知如易服勞役以三百元折算一日之折算標準。認事用法尚無不
    合，量刑亦稱妥適，被告上訴意旨否認犯罪，空言指摘原判決不當，並無可取，
    為無理由，應予駁回。
據上論斷，應依刑事訴訟法第三百六十八條，判決如主文。
本案經檢察官劉翼謀到庭執行職務。
中    華    民  國     八十九     年       十       月     十八   日
                              臺灣高等法院高雄分院刑事第四庭
                                  審判長法官  莊  鎮
                                        法官  陳吉雄
                                        法官  陳啟造
右甲本證明與原本無異。
不得上訴。
                                      書記官  劉金萍
中    華    民    國     八十九     年       十       月    二十    日
本件論罪科刑法條：
刑法第三百零九條第一項
公然侮辱人者，處拘役或三百元以下罰金。
                                                                        Ｄ


司法院資訊處製作；財團法人民間司法改革基金會備份。
